【裁判字號】    95,易,330
【裁判日期】    950412
【裁判案由】    詐欺
【裁判全文】
臺灣臺中地方法院刑事判決               95年度易字第330號
公  訴  人  臺灣臺中地方法院檢察署檢察官
被      告  丁○○
                      樓
上列被告因詐欺案件，經檢察官提起公訴（九十四年度偵字第一
八０八八號、第二０四四六號），被告於本院行準備程序時就被
訴事實為有罪之陳述，經受命法官聽取當事人意見後，由本院合
議庭裁定以簡式審判程序審理，判決如下：
    主    文
丁○○連續幫助意圖為自己不法之所有，以詐術使人將本人之物
交付，處有期徒刑伍月，如易科罰金，以參佰元折算壹日。
    犯罪事實
一、丁○○明知其向郵局、銀行所申請開立帳戶之存摺、提款卡
    及印章如交付他人，可預見該蒐集帳戶之他人，欲使用其銀
    行帳戶以遂行財產上犯罪之目的，猶仍基於幫助詐欺取財之
    概括犯意，於民國九十四年六月一日，偕同已成年之綽號「
    阿信」或「阿正」者，分別前往位於高雄市前鎮區○○○路
    五十六號之合作金庫銀行前鎮分行開設帳號0000000
    000000號之帳戶（下簡稱合庫前鎮分行帳戶），及前
    往位於高雄市○鎮區○○路五十二號之高雄銀行草衙分行開
    設帳號000000000000號帳戶（下簡稱高雄草衙
    分行帳戶），於開設上開二帳戶完畢後，隨即於各該銀行外
    面，將上開二帳戶連同其早於九十四年五月十一日開設之中
    華郵政股份有限公司高雄金福路郵局帳號00000000
    00000000000號帳戶（下簡稱金福路郵局帳戶）
    ，含存摺、提款卡、密碼及印鑑章等物，均出售予綽號「阿
    信」或「阿正」者，該名「阿信」或「阿正」者並允諾代丁○○清償其積欠地下錢莊之本息計新臺幣（下同）二萬元，
    總計丁○○出售上開三本帳戶共計獲利二萬元，以此方式幫
    助綽號「阿信」或「阿正」所屬詐欺集團成員向不特定人詐
    騙財物。
二、嗣該詐欺集團已成年之成員自九十四年六月二日起，在雅虎
    奇摩網站，刊登拍賣ＳＯＮＹ牌ＶＡＩＯ  ＰＣＧ─Ｃ１Ｍ
    Ｔ，Ｃｒｕｓｏ７３３Ｍｈｚ型筆記型電腦一部之網頁，供
    不特定人士進行網路下單購物，並提供000000000
    0號行動電話，便於有意競標者得以電話聯絡。適在高雄市
    就學之甲○○上網拍得該筆記型電腦，撥打該行動電話與該
    詐欺集團成員連絡，並誤認為該詐欺集團成員有出售該電腦
    之真意而與其達成買賣意思之合致，因而陷於錯誤，於九十
    四年六月十八日十九時四十二分匯款買賣價格二萬零四百八
    十元至丁○○設於金福路郵局帳戶內，卻一直未收到電腦，
    始悉受騙。
三、該詐欺集團已成年之成員另於九十四年七月初分別以電話向
    如附表所示己○○（住臺南縣）、乙○○（住臺中縣）、庚○○（住基隆市）、戊○○（住桃園縣）、丙○○（住彰化
    縣）、凌仕燈（住臺北市）等人佯稱，其等先前接受問卷調
    查後，抽中美金三萬五千元獎項，要求其等匯入六百八十元
    之手續費，其等分別於住處附近誤信為真，陷於錯誤，除戊○○以外等人分別依對方指示匯款至丁○○合庫前鎮分行帳
    戶內（如附表所示），戊○○則依對方指示本欲匯款至丁○○高雄草衙分行帳戶內，惟因「解款行庫」誤繕為「高雄操
    衙分行」致無法匯入該帳戶內，該詐欺集團始未能得逞；其
    後該詐欺集團又以欲寄送澳門博彩局之會員卡及密碼欲教其
    等如何使用及開卡，並要求匯款二萬元保證金，丙○○信以
    為真，遂依其指示繳納保證金二萬元，而後始悉受騙；至除
    丙○○以外之人則均識破上開為詐欺集團之手法遂未再匯款
    。
四、案經己○○、乙○○、庚○○、戊○○、丙○○、凌仕燈訴
    請彰化縣警察局移送暨臺灣臺中地方法院檢察署檢察官指揮
    偵辦後起訴。
    理    由
一、訊據被告丁○○坦承上開犯罪事實不諱，核與被害人甲○○
    、告訴人己○○、乙○○、庚○○、戊○○、丙○○、凌仕
    燈於警詢時陳述遭騙匯款情節相符，並經詐欺集團首腦即另
    案被告林榮信、魏珮玲於警詢時陳述在卷，復有郵政跨行匯
    款申請書、桃園縣大溪鎮農會匯款回條、合庫開戶資料暨客
    戶當月份交易資料查詢單數件、高雄草衙分行檢送被告開戶
    之高雄銀行存款存摺開戶／服務業務申請書暨約定書（告訴
    人己○○等人部分）、中華郵政股份有限公司高雄郵局檢送
    被告開設帳戶資料、查詢未印摺交易詳情、查詢帳戶最近交
    易資料、網拍資料、玉山銀行交易明細、通聯調閱查詢單、
    高新銀行（新興分行）檢送九十四年六月十八日十九時五十
    六分三十秒至十九時五十六分四十五秒之錄影帶翻拍照片在
    卷可資佐證。又金融帳戶為個人理財之工具，申請開設金融
    帳戶並無任何特殊之限制，一般民眾皆能自由申請開戶，並
    得同時在不同金融機構申請多數存款帳戶使用，乃眾所周知
    之事實，依一般人之社會生活經驗，倘係合法收入，本可自
    行向金融行庫開戶使用，而無向他人蒐購帳戶之必要。苟見
    不以自己名義申請開戶，反向他人索借或蒐購金融機構帳戶
    使用，衡情應能懷疑借用或搜購帳戶之人目的在於詐取他人
    財物。被告於案發時業已年過四十歲，已有豐厚之社會歷練
    ，自然明知上情，卻猶仍提供上開重要物件予他人，其對於
    對方所屬詐欺集團實施詐欺犯行應可預見，且其對於該集團
    利用帳戶向人詐取財物，並無違背其本意。益徵被告前開自
    白自與事實相符，本件事證業臻明確，其有幫助詐欺取財之
    犯行，洵堪認定。
二、本件在網站張貼欲出售電腦者及撥打電話予告訴人己○○等
    人者之已成年詐欺集團成員所為，係犯刑法第三百三十九條
    第一項之詐欺取財罪及第三項、第一項之詐欺取財未遂罪（
    指戊○○部分）。而被告提供上開三家存簿帳戶供其等詐取
    財物，應成立刑法第三十條第一項、第三百三十九條第一項
    及第三項、第一項之詐欺取財既、未遂罪之幫助犯，並依刑
    法第三十條第二項幫助之例減輕其刑。被告係於九十四年六
    月一日之不同時間分別向合庫前鎮分行及高雄草衙分行開戶
    後，隨即在上開銀行外面，連同其早已申請之金福路郵局帳
    戶（在其中一間銀行外面），出售予綽號「阿信」或「阿正
    」者，顯係被告係於不同時間、不同地點出售上開帳戶，其
    先後二次犯行，時間緊接，手段相同，所犯構成要件復相同
    ，顯係基於概括犯意反覆為之，為連續犯，公訴人誤認被告
    係於同一時間，在其住處一次出售上開存摺予綽號「阿信」
    或「阿正」者，而認屬單純一罪，容有誤會。至公訴人雖未
    及就被告提供其設於高雄草衙分行帳戶併予提起公訴，然查
    此本帳戶確實為被告親自開戶後所出售，且經告訴人戊○○
    遭騙後所匯款之銀行行庫，雖因其解款行庫帳號書寫錯誤致
    未能順利匯入被告高雄草衙分行帳戶內，惟該詐欺集團所為
    詐欺行為業已著手實行，告訴人戊○○並因而有匯款動作，
    僅因書寫錯誤而未能詐欺取財得逞，該詐欺集團所為詐欺行
    為業已成立，僅達未遂程度，被告提供該帳戶仍然該當詐欺
    取財未遂罪之幫助犯，且為被告與上開金福路郵局或合庫前
    鎮分行帳戶所同時出售，是此部分與已起訴部分具有連續犯
    之裁判上一罪關係，基於審判不可分法理，本院自得併予審
    理。又公訴人另認被告同時尚提供其聯邦銀行前鎮分行、富
    邦銀行鳳山分行、高雄銀行前鎮分行、高新銀行鳳山分行、
    華僑銀行鳳山分行、玉山銀行鳳山分行、建華銀行鳳山分行
    等七家銀行帳戶供作詐欺集團不法使用，然觀卷內資料並無
    被告上開七家銀行行庫之帳號資料，亦查無被害人匯款資料
    ，如何能證明被告所提供之七家銀行帳戶業已為詐欺集團供
    作被害人匯款使用，本諸幫助犯從屬於正犯存在之法理，既
    無從證明該詐欺集團業已施用詐欺手段詐財，並以上開七本
    存摺作為被害人匯款行庫，依現有事證，尚無法證明被告提
    供該七家銀行帳戶資料涉犯幫助詐欺取財罪嫌，惟公訴人以
    上開部分認屬單純一罪關係，屬於犯罪事實之減縮，本院不
    另為無罪之諭知，均附此敘明。爰審酌被告提供帳戶予不法
    份子使用，非惟幫助詐騙者遂行詐財之目的，同時使詐欺者
    得以隱匿其真實身分，減低遭查獲之風險，愈使其肆無忌憚
    ，增加犯罪之猖獗，惟其自查獲時起至本院行準備程序、審
    理期間均直承犯行無誤，頗有悔意，態度良好等一切情狀，
    量處如主文所示之刑，並諭知易科罰金之折算標準。
據上論斷，應依刑事訴訟法第二百九十九條第一項前段、第二百
七十三條之一第一項，刑法第五十六條、第三百三十九條第一項
、第三十條第一項、第二項、第四十一條第一項前段，罰金罰鍰
提高標準條例第一條前段、第二條，判決如主文。
中    華    民    國    95    年      4    月    12   日
                  刑事第三庭    法  官  賴妙雲
上正本證明與原本無異。
如不服本判決，應於送達後十日內向本院提出上訴狀（須附繕
本），上訴於台灣高等法院台中分院。
                                書記官  孫曉鳳
中    華    民    國    95    年      4    月    12   日
附錄論罪科刑法條
刑法第三百三十九條第一項
第  339 條  (普通詐欺罪)
            意圖為自己或第三人不法之所有，以詐術使人將本
            人或第三人之物交付者，處五年以下有期徒刑、拘
            役或科或併科一千元以下罰金。
            以前項方法得財產上不法之利益或使第三人得之者
            ，亦同。
            前二項之未遂犯罰之。
附表：
┌──────┬─────┬───┬──────────────┐
│ 匯款時間   │匯款金額  │被害人│ 匯款帳戶                   │
├──────┼─────┼───┼──────────────┤
│94.07間某日 │ 680元    │己○○│丁○○設於合庫前鎮分行帳戶內│
├──────┼─────┼───┼──────────────┤
│94.07.11    │ 680元    │庚○○│丁○○設於合庫前鎮分行帳戶內│
├──────┼─────┼───┼──────────────┤
│94.07.12    │ 680元    │凌仕燈│丁○○設於合庫前鎮分行帳戶內│
├──────┼─────┼───┼──────────────┤
│94.07.13    │ 680元    │乙○○│丁○○設於合庫前鎮分行帳戶內│
├──────┼─────┼───┼──────────────┤
│94.07.13    │ 680元    │戊○○│丁○○設於高雄草衙分行帳戶內│
├──────┼─────┼───┼──────────────┤
│94.07.13    │ 680元    │丙○○│丁○○設於合庫前鎮分行帳戶內│
├──────┼─────┼───┼──────────────┤
│94.07.19    │ 20000元  │丙○○│不詳（丙○○忘記）          │
└──────┴─────┴───┴──────────────┘


司法院資訊處製作；財團法人民間司法改革基金會備份。
